【裁判字號】    95,上易,34
【裁判日期】    950420
【裁判案由】    賭博
【裁判全文】
臺灣高等法院高雄分院刑事判決          95年度上易字第34號
上  訴  人  臺灣高雄地方法院檢察署檢察官
被      告  甲○○
上列上訴人因被告賭博案件，不服臺灣高雄地方法院94年度簡上
字第775 號中華民國94年12月7 日第一審判決（起訴案號：臺灣
高雄地方法院檢察署94年度偵字第9502號），提起上訴，本院判
決如下：
    主  文
上訴駁回。
    理  由
一、聲請簡易判決處刑意旨略以：甲○○基於賭博之概括犯意，
    自民國94年4 月4 日起，在高雄市○鎮區○○街83號其所經
    營之「台新便利超商」內公眾得出入之場所，擺設其所有之
    賭博性電動玩具「選物販賣機二代」5 台，以此方式連續與
    不特定之人賭博財物。其賭博方式係甲○○於上述其中4 台
    機台內放置兌換券，可兌換烤箱、時鐘、娃娃等物品，價值
    約新台幣（下同）500 元起至1,500 元不等；另於上述其中
    1 台機台內放置價值約1,400 元手錶等物品，客人每次把玩
    時需先以10元向店員換取1 枚代幣後投幣，即可利用機台內
    之機器手臂抓取機台內物品1 次，如有抓取則歸客人獲得，
    未抓取則代幣歸甲○○所有，如連續投幣達1,990 元，則該
    選物販賣機之程式，設定可強制夾得機台內之兌換券或手錶
    等物品。嗣於同年月6 日17時30分許，在上址為警查獲，並
    扣得選物販賣機5 台（含IC板5 塊）。因認甲○○涉犯刑法
    第266 條第1 項前段之賭博罪嫌。
二、公訴人認被告甲○○涉犯前揭犯行，係以：(1)被告於偵查中
    之供述；(2)把玩之顧客每次投入10元之代幣是否得以順利夾
    取機台內物品之機率並不確定，縱合於強制夾取之設定時，
    顧客得強制夾得之物品，究屬低價值或高價值之機率，亦不
    固定，足徵具有射倖性；(3)又客人每次把玩之代價僅10元，
    而被告提供之最高額財物手錶之價值高達1,500 元，顯已非
    屬刑法「以供人暫時娛樂之物為賭」；(4)第82次評鑑通過電
    子遊戲機說明書、高雄市政府警察局行政科專勤組搜索扣押
    筆錄、扣押物品目錄表、證物代保管收據各1 份等，為其論
    斷之依據。
三、訊據被告固坦承於上揭時地擺放前揭機台等情，惟堅決否認
    有何賭博犯行，辯稱：扣案機台是合法之選物販賣機第二代
    ，並非電子遊戲機，且本件並未查獲賭客等語。
四、按「犯罪事實應依證據認定，無證據不得認定犯罪事實」、
    「不能證明被告犯罪者，應諭知無罪之判決」，刑事訴訟法
    第154 條第2 項、第301 條第1 項分別定有明文。又事實之
    認定，應憑證據，如未能發現相當證據，或證據不足以證明
    ，自不能以推測或擬制之方法，為裁判基礎；且認定不利於
    被告之事實須依積極證據，苟積極證據不足為不利於被告事
    實之認定時，即應為有利於被告之認定；另認定犯罪事實所
    憑之證據，雖不以直接證據為限，間接證據亦包括在內，然
    而無論直接證據或間接證據，其為訴訟上之證明，須於通常
    一般之人均不致有所懷疑，而得確信其為真實之程度者，始
    得據為有罪之認定，倘其證明尚未達到此一程度，而有合理
    之懷疑存在而無從使事實審法院得有罪之確信時，即應由法
    院為諭知被告無罪之判決（參照最高法院40年度台上字第86
    號、30年度台上字第816 號、76年度台上字第4986號判例意
    旨）。
五、經查：
    (一)按刑法上之賭博罪為對合犯，茍以偶然之輸贏率，決定財
      物（包括金錢及其他有經濟價值之物品）之得、喪，罪即
      成立，並非以雙方輸贏之標的同一為必要。本件被告所擺
      設之機台為「選物販賣機二代」，其上均有標示商品價格
      ，玩法為客人每次投入1 枚代幣（折合新台幣10元），夾
      取大型娃娃、手錶或者綁有兌換券之小型娃娃，再依所夾
      中之兌換券，選擇兌換之等值獎品，包括時鐘、烤箱及大
      型娃娃，如未夾中，則該次之代幣（即10元硬幣）即歸被
      告取得，惟如投足標示之商品價格，則會出現強爪，強制
      夾取大型娃娃、手錶或綁有兌換券之小型娃娃等情，迭據
      被告供承在卷，核與證人即查獲警員陳信雄於原審審理時
      證稱：扣案機台外觀上均有標明選物價格（即內置物售價
      ），警卷第13、14頁所示扣案編號、、機台內均放
      置娃娃（即玩偶），只有編號之機台是放置手錶，而伊
      有實際操作內置物為手錶即編號之機台，伊開始投擲代
      幣投到該機台正面所載之價格1980元後，有出現強爪，也
      有夾到手錶出來，只是出現強爪後，並不是一次即可夾中
      手錶，仍須靠技術夾取等語（見原審卷第48頁）；及證人
      即出售上開機台予被告之冠興企業有限公司負責人乙○○
      於本院證述：本件之「選物販賣機二代」機台係伊公司出
      售予被告，其玩法係設定一個金額的內容物，累計投到設
      定金額，倘尚未夾中，即可一直夾取，直到夾中為止，毋
      庸再投錢等語（本院95年4 月6 日審判筆錄第3 頁）；及
      經濟部商業司提供之「選物販賣機二代」說明書上所載遊
      戲說明：「使用者若投幣夾物沒夾中獎品，將可於設定時
      間內持續投幣夾物，若連續投幣額到達等額販賣設定值時
      仍未夾中獎品，則夾物機具將連續輸出強爪模式，直至使
      用者夾中獎品為止，如此之模式最終將視同使用者以標價
      購買般」均相符合（見偵卷第15、16頁，原審卷第10、11
      頁）。顯見被告所擺放之機台，確為「選物販賣機二代」
      ，且客人把玩並押注該機台後決定輸贏與否，並非純靠運
      氣，尚須利用技巧，而此種決定輸贏之方式，尚難認具射
      倖性，雖然客人在投幣未達設定值之前，是否得以順利夾
      取機台內之手錶或娃娃之機率並不確定，惟造成此不確定
      機率，既除因客人之運氣而異外，尚取決於該客人之夾取
      技巧優劣，而非全然以運氣決定勝負，即與射倖性有別。
    (二)又按未遂犯之處罰，以有特別規定者為限，刑法第25條第
      2 項定有明文。又刑法第266 條之賭博罪並無處罰未遂犯
      之規定。本件被告所擺放之「選物販賣機二代」，經警臨
      檢時，係插電營業中，但僅擺放2 天即遭警查獲，此業經
      被告自承在卷（94年偵字第9502卷第13頁），且查獲當時
      並未發現有客人把玩被告所擺放之上開「選物販賣機二代
      」機台等情，有高雄市政府警察局臨檢現場紀錄表可稽（
      見警卷第1 頁），復無機台內之代幣扣案，亦有高雄市政
      府警察局行政科專勤組扣押物品目錄表（見警卷第11頁）
      可參，顯見上開機台，迄於查獲時為止，並無任何客人把
      玩，是縱認被告擺放之「選物販賣機二代」之輸贏方式具
      射倖性，亦因尚無客人把玩，故雖被告已著手於賭博犯行
      之實行，但既尚未遂行其賭博犯行，而賭博罪又無未遂犯
      之處罰規定，亦難對被告以賭博罪相繩。
    (三)綜上所述，被告擺放之「選物販賣機二代」機台，其決定
      輸贏之方式，既不具射倖性，且無證據證明有客人把玩該
      機台，被告所為自不構成賭博罪，此外，復查無其他積極
      證據足資證明被告有何賭博犯行，被告被訴賭博罪自屬不
      能證明。
六、原審因而以不能證明被告犯賭博罪，而為被告無罪之諭知，
    核無違誤；檢察官上訴意旨，猶執前詞，指摘原判決不當，
    為無理由，應予駁回。
七、本件被告既不成立賭博罪，如上所述，且被告所為是否構成
    電子遊戲場業管理條例第22條之罪，又未經檢察官聲請以簡
    易判決處刑，本院就被告是否成立電子遊戲場業管理條例第
    22條之罪，自毋庸論述。又被告所為，既與賭博罪之構成要
    件有間，則被告所提供夾取及兌換之財物，是否屬「供人暫
    時娛樂之物」，亦無論述之必要，均附此敘明。
據上論斷，應依刑事訴訟法第368 條，判決如主文。
本案經檢察官王登榮到庭執行職務。
中    華    民    國    95    年    4     月    20    日
                  刑事第六庭  審判長法  官  張盛喜
                                    法  官  莊崑山
                                    法  官  李璧君
以上正本證明與原本無異。
不得上訴。
中    華    民    國    95    年    4     月    24    日
                                    書記官  唐奇燕


司法院資訊處製作；財團法人民間司法改革基金會備份。
